【裁判字號】    99,裁,458
【裁判日期】    990226
【裁判案由】    遺產稅
【裁判全文】
最  高  行  政  法  院  裁  定
                                       99年度裁字第458號
上  訴  人  甲○○
被  上訴人  財政部臺灣省北區國稅局
代  表  人  乙○○
上列當事人間遺產稅事件，上訴人對於中華民國98年10月28日臺
北高等行政法院97年度訴字第2718號判決，提起上訴，本院裁定
如下：
    主  文
上訴駁回。
上訴審訴訟費用由上訴人負擔。
    理  由
一、按對於高等行政法院判決之上訴，非以其違背法令為理由，
    不得為之，行政訴訟法第242條定有明文。依同法第243條第
    1項規定，判決不適用法規或適用不當者，為違背法令；而
    判決有同條第2項所列各款情形之一者，為當然違背法令。
    是當事人對於高等行政法院判決上訴，如依行政訴訟法第24
    3條第1項規定，以高等行政法院判決有不適用法規或適用不
    當為理由時，其上訴狀或理由書應有具體之指摘，並揭示該
    法規之條項或其內容；若係成文法以外之法則，應揭示該法
    則之旨趣；倘為司法院解釋或本院之判例，則應揭示該判解
    之字號或其內容。如以行政訴訟法第243條第2項所列各款情
    形為理由時，其上訴狀或理由書，應揭示合於該條項各款之
    事實。上訴狀或理由書如未依此項方法表明，或其所表明者
    與上開法條規定不合時，即難認為已對高等行政法院判決之
    如何違背法令有具體之指摘，其上訴自難認為合法。
二、緣上訴人之母李琴於民國（下同）81年10月26日死亡，上訴
    人代表全體繼承人於82年7月24日辦理遺產稅申報，於遺產
    土地項下列報臺北縣三重市○○○段頂嵌小段（下稱頂嵌小
    段）807-1號、808號、809-1號、810號、811-3號、811-5號
    及同段五谷王小段（下稱五谷王小段）120-2號等7筆土地，
    由一人繼承繼續經營農業生產，申請扣除土地價值全數；另
    五谷王小段119號、119-1號、24號、24-1號、25-4號及26-1
    號等6筆土地位於三重都市計畫區內，配合市地重劃應提供
    45％作公共設施用地，申請扣除土地價值45％。經被上訴人
    初查結果，以上揭五谷王小段26-1號土地係編定為都市○○
    ○道路用地，准予扣除其土地價值新臺幣（下同）341,000
    元，其餘皆否准扣除，核定遺產總額137,694,644元，淨額
    133,078,654元，應納稅額為57,788,300元。上訴人不服，
    歷經多次訴願、再訴願後，被上訴人以93年10月29日北區國
    稅法二字第0930032561號重核復查決定，准予追認上揭頂嵌
    小段807-1號、808號、809-1號、810號、811-3號、811-5號
    及五谷王小段120-2號等7筆土地農業用地繼續經營農業生產
    半數扣除額26,601,100元，變更核定遺產淨額為105,409,08
    7元。上訴人猶表不服，提起訴願，經財政部以94年11月24
    日臺財訴字第09400146110號為「原處分（重核復查決定）
    關於五谷王小段24號、24-1號及25-4號3筆土地部分撤銷，
    由被上訴人另為處分，其餘訴願駁回。」之訴願決定，上訴
    人就上揭訴願決定駁回部分未提起行政訴訟而確定；另被上
    訴人就訴願決定撤銷部分依撤銷意旨重核結果，以上揭五谷
    王小段24號、24-1號、25-4號（原判決第2頁倒數第4、3行
    ；第3頁第1行誤載為24-5號，下稱系爭土地）土地於被繼承
    人死亡時，已建築使用多年，非作農業使用，以96年10月22
    日北區國稅法二字第0960026692號重核復查決定仍維持原重
    核復查決定，上訴人仍未甘服，就系爭土地及五谷王小段11
    9號、119-1號土地（下稱五谷王小段119號等2筆土地）提起
    訴願，亦遭駁回，遂提起行政訴訟。
三、本件上訴人對於臺北高等行政法院之判決上訴，主張略以：
    (一)系爭土地及五谷王小段119號等2筆土地係屬三重市80年11
    月11日發布「變更三重都市計畫（第1次通盤檢討案）所編
    定之住宅區及工業區土地，該計畫應頒布細部計畫且細部計
    畫尚未完成，無法依變更後之用途使用。而依臺北縣政府92
    年11月4日北府城開字第092064574號函說明二可知，系爭土
    地確實是由「農業區」變更而來，應有財政部83年11月29日
    臺財稅字第830625682號函釋之適用而視為農業用地，得依
    行為時遺產及贈與稅法第17條第5款前段規定半數扣除。(二)
    系爭土地於被繼承人死亡時，確實供農舍、畜禽舍、倉儲設
    備、曬場、集貨場所使用，符合農業發展條例第3條第10款
    規定，此亦有三重市公所85年2月28日85北縣重建字第72137
    號函可稽，原判決未察，逕以96年6月1日會勘紀錄及照片，
    推定系爭土地於被繼承人死亡時並未供農業使用，顯有違誤
    。(三)依財政部90年10月12日臺財稅字第0900057110號函可知
    ，農業區地目「建」之土地及建築物，除作居住使用及建築
    物之第1層得作小型商店、飲食店外，只要不違反農業區有
    關土地分區之規定，亦符合農業用地之定義，故五谷王小段
    24-1號土地雖於66年7月1日設有甲○○商號之營業登記，仍
    不失為農業用地，原判決以系爭土地上設有營業登記即一概
    否認供農用之事實，顯有違誤。(四)系爭土地及五谷王小段11
    9號等2筆土地於被繼承人死亡前，已由臺北縣政府以80年11
    月9日80北府工都字第340675號函發布實施都市計畫，而依
    市地重劃計畫書明文規定以市地重劃方式開發，並提供45％
    土地作公共設施為原則，故若未能將系爭土地及五谷王小段
    119號等2筆土地准依農地扣除，亦應就上開5筆土地依都市
    計畫法第50條之1之規定，將供作公共設施用地之45％部分
    ，自遺產總額中扣除等語。經查，原判決已說明五谷王小段
    119號等2筆土地部分，前經財政部以94年11月24日臺財訴字
    第09400146 110號訴願決定駁回，上訴人並未就該部分提起
    訴訟，故該部分爭點已告確定，上訴人再於本件訴訟併予爭
    執，於法不合；並已論述系爭土地部分之事實認定依據及得
    心證之理由，並無違誤。上訴意旨雖以原判決違背法令為由
    ，惟核其上訴狀所載理由，或係重述其在原審業經主張而為
    原判決摒棄不採之陳詞，或係執其一己之法律見解，就原審
    所為被繼承人死亡時，系爭土地已供建築使用多年，並未供
    農業使用；另系爭土地依80年11月11日發布實施之「變更三
    重都市計畫（第1次通盤檢討）」編定為「住宅區」，非屬
    都市計畫公共設施保留地，且上開3筆土地亦無無償提供供
    公共使用之情形，不符應按公共設施保留地免徵遺產稅之事
    實認定為爭議，係就原審取捨證據、認定事實之職權行使為
    指摘，而非具體表明合於不適用法規、適用法規不當、或行
    政訴訟法第24 3條第2項所列各款之情形，難認對原判決之
    如何違背法令已有具體之指摘。依首開規定及說明，應認其
    上訴為不合法。
四、據上論結，本件上訴為不合法。依行政訴訟法第249條第1項
    前段、第104條，民事訴訟法第95條、第78條，裁定如主文
    。
中    華    民    國    99    年    2     月    26    日
                    最高行政法院第七庭
                        審判長法官  藍  獻  林
                              法官  曹  瑞  卿
                              法官  廖  宏  明
                              法官  張  瓊  文
                              法官  姜  素  娥
以  上  正  本  證  明  與  原  本  無  異
中    華    民    國    99    年    2     月    26    日
                              書記官  賀  瑞  鸞


司法院資訊處製作；財團法人民間司法改革基金會備份。
